臺灣高等法院高雄分院民事裁定　　　　　　96年度抗字第48號
抗　告　人　甲○○
上列抗告人因與相對人高雄區中小企業銀行股份有限公司間損害
賠償事件，聲請法官迴避，對於民國95年12月29日臺灣高雄地方
法院95年度聲字第2436號所為裁定提起抗告，本院裁定如下：
    主  文
抗告駁回。
抗告訴訟費用由抗告人負擔。
    理  由
一、抗告意旨略以：
  (一)謝靜雯法官部分：伊於十餘年前曾為相對人與人興訟，當時
    審判長即謝靜雯法官，伊除於審理中與謝法官有相當不愉快
    之辯論外，伊當時尚曾陳情司法院，造成謝法官極大困擾，
    難免對伊產生極大嫌怨，客觀上實難期待謝法官會秉公處理
    ，謝法官執行職務即難免有偏頗之虞。
  (二)鄭詠仁法官部分：按由筆錄所載當然無法看出法官執行職務
    有何偏頗之情，原裁定以準備程序筆錄未載有法官偏頗情事
    ，即駁回伊之聲請，明顯偏頗。事實上，鄭法官於準備程序
    中一再制止伊對案情為主張陳述，在爭點整理、調查證據、
    試行和解均同，是鄭法官既不願讓伊陳述意見，何以又要伊
    開庭，此調閱法庭錄音即可證明。
  (三)伊原任職銀行界，因被刑事誤判有罪確定，而歷經羈押、入
    監服刑，甚至罹患情感性精神病，現更淪落為殘障低收入戶
    ，生活悲慘，今蒙民事損害賠償事件再度開庭，伊滿懷希望
    ，期待法官聽伊陳述案件查明真相，以還清白，並啟刑事再
    審之機，洗刷冤屈，卻遭鄭法官以刑事判決已確定，表明「
    民事庭不能推翻刑事判決」，未審先判「被告等人賠償金額
    平均一人才200 萬元而已」，如此審判原則顯與法官獨立審
    判之法律規定相違背，且讓伊無翻身之地，法官豈無偏頗之
    情事。
二、按民事訴訟法第33條第1項第2款規定所謂足認法官執行職務
    有偏頗之虞者，當事人得聲請該法官迴避，係指法官於訴訟
    標的有特別利害關係，或與當事人之一造有密切之交誼或嫌
    怨或基於其他情形，客觀上足疑其不公平之審判或紀錄者為
    其原因事實，若僅憑當事人之主觀臆測或不滿意法官進行訴
    訟遲緩或認法官指揮訴訟欠當，則不得謂其有偏頗之虞，據
    以聲請法官迴避（最高法院69年度台抗字第457 號判例意旨
    參照）。
三、經查：
　(一)抗告人所指謝法官執行職務有偏頗之虞，係以謝法官十餘年
  　前審理其另案訴訟時，其與謝法官當庭有不愉快之辯論，其
    當時尚曾陳情司法院，而臆測謝法官對其產生極大嫌怨，難
    期為公平之審判。惟本件經原審調閱92年度重訴字第109 號
    損害賠償事件全卷，均未見謝審判長法官執行職務有何偏頗
    情事，且該案件尚未進入該庭合議庭審判之辯論程序，揆諸
    前揭說明，尚難僅憑抗告人之前與謝法官曾在另案審理中有
    爭辯及抗告人曾向司法院陳情，即認謝法官因此對抗告人有
    嫌怨，而於執行職務時將有偏頗之虞。
  (二)又抗告人於原審聲請鄭法官迴避，無非以鄭法官於庭訊時表
    示「民事庭不能推翻刑事庭判決」「被告等人賠償金額平均
    一人才200 萬元而已」，而臆測鄭法官執行職務有偏頗之虞
    ，然此與前揭說明指法官於訴訟之結果有利害關係或於當事
    人有親交嫌怨等客觀事實，足認法官執行職務有遍頗之虞之
    情形不同。又抗告人自承其期待民事庭法官查明真相，以還
    清白，並啟刑事再審之機，洗刷冤屈，惟刑事判決已確定，
    除依刑事訴訟法規定得聲請再審，以推翻原確定判決所認之
    罪名外，本無藉由民事程序以啟刑事再審之可言。且刑事判
    決所為事實之認定，於為獨立民事訴訟之裁判時本不受拘束
    ，然民事法院得依自由心證，以刑事判決認定之事實為民事
    判決之基礎，惟應就其斟酌調查該刑事判決認定事實之結果
    所得心證之理由，記明於判決，此觀民事訴訟法第222 條第
    4 項之規定即明。是鄭法官於準備程序中縱有表示「民事庭
    不能推翻刑事庭判決」「被告等人賠償金額平均一人才200
    萬元而已」，其真意無非指刑事確定判決所認之罪名，無從
    以民事判決推翻，而非指民事判決不能推翻刑事判決認定之
    事實，及其於勸諭和解時，併將其調查證據所得心證適度公
    開，表明抗告人倘若被告等（抗告人為被告之一）應負賠償
    責任，平均一人才200 萬元，以供雙方斟酌是否和解之參考
    。揆諸前開說明，縱令其陳述有欠圓融，亦不能因此即認鄭
    法官執行職務偏頗，難期為公平之審判。至抗告人於本院雖
    以鄭法官於準備程序中，一再制止伊對案情為主張陳述，不
    願讓伊陳述意見云云，惟依原審調卷查閱鄭法官已就其整理
    之爭點及請求金額部分令抗告人表述意見，並未不讓抗告人
    陳述意見；且準備程序期日兩造陳述之進行，係屬於受命法
    官之訴訟指揮，縱認鄭法官制止抗告人陳述意見之指揮訴訟
    欠當，依上開說明，亦不得謂其有偏頗之虞，自亦無調閱法
    庭錄音勘驗之必要。
  (三)綜上，抗告人以謝法官及鄭法官執行職務有偏頗之虞而據以
    聲請法官迴避，非有理由，不應准許。
三、據上論結，本件聲請為無理由，依民事訴訟法第495 條第1
    項、第449條第1項、第78條，裁定如主文。
中　　華　　民　　國　　96　　年　　3 　　月　　5 　　日
                             民事第四庭
                                 審判長法官      蔡文貴
                                 法      官      黃科瑜
                                 法      官      徐文祥
以上正本證明與原本無異。
如不服本裁定應於送達後10日內向本院提出再抗告狀 (並按他造
當事人之人數附繕本)， 並繳納再抗告費新臺幣1,000 元。再為
抗告應以適用法規顯有錯誤為理由，並經本院之許可，該許可以
原裁定所涉及之法律見解具有原則上之重要性者為限，並委任律
師為代理人。
中　　華　　民　　國　　96　　年　　3 　　月　　5 　　日
                                 書  記  官      陳金卿
抗告人之配偶、三親等內之血親、二親等內之姻親，或抗告人為
法人、中央或地方機關時，其所屬專任人員具有律師資格並經法
院認適當者，亦得為第三審代理人。抗告人或其法定代理人具有
律師資格者及前項情形，應於提起抗告或委任時釋明之。
